臺灣臺中地方法院刑事判決　　　　　　　 100年度訴字第82號
公　訴　人　臺灣臺中地方法院檢察署檢察官
被　　　告　許逸華
指定辯護人　本院公設辯護人　梁乃莉
上列被告因殺人未遂案件，經檢察官提起公訴（99年度偵字第18
163號），本院判決如下：
    主    文
許逸華殺人未遂，處有期徒刑貳年拾月。
    犯罪事實
一、許逸華與龐憲龍為朋友關係，龐憲龍前涉嫌施用毒品遭警查
    獲，許逸華認龐憲龍懷疑是其告密所致，而對龐憲龍心存芥
    蒂。於民國99年7 月27日深夜，許逸華與龐憲龍等友人在臺
    中市○區○○路一段167 號馬總裁海鮮餐廳用餐飲酒後，許
    逸華因不滿該餐廳消毒人員急欲打烊消毒而與之爭執，龐憲
    龍遂上前勸阻，並於翌日（即同年月28日）凌晨3 時許，陪
    同許逸華步行返回其位在臺中市○區○○街130 巷13號4 樓
    之5 租處1 樓門口，因前開消毒事件及告密毒品芥蒂發生口
    角爭執後，許逸華即自行上樓，龐憲龍不願甘休，乃於同日
    凌晨3 時18分21秒及20分20秒，接續以其持用之0000000000
    號電話撥打許逸華持用之0000000000號電話要求許逸華下樓
    理論，而與許逸華再生口角拉扯爭執，並作勢毆打許逸華，
    詎許逸華竟萌殺人之犯意，明知頭部及頸部係人體血管匯流
    之重要部位，若持質地堅硬銳利之水果刀刺傷，足以致人於
    死，仍速折返樓上自其租處廚房取得全長約25公分、刀刃長
    約13公分之水果刀1 把（未扣案），再返回1 樓門口處，即
    持上開水果刀朝站在面前與其爭執之龐憲龍頸部刺殺1 刀，
    龐憲龍見狀雖奪刀抵擋並逃跑，許逸華仍持續持刀揮砍龐憲
    龍頸部，於龐憲龍沿臺中市○○街130 巷往崇德路方向逃離
    途中，許逸華仍緊追在後，並持該水果刀朝龐憲龍之頭部後
    方揮砍，嗣許逸華追逐龐憲龍至臺中市○區○○街巷口（即
    德化街136 號前）時，龐憲龍向其認錯，始未繼續對龐憲龍
    為刺殺行為，並將水果刀丟棄於該處垃圾堆處，惟仍造成龐
    憲龍受有長各約3 公分之右頸部穿刺傷2 處及長3 公分、寬
    4 公分、深1 公分之左頸部（靠近左胸腔）穿刺傷1 處，長
    6 公分、寬3 公分、深1 公分之頭皮撕裂傷1 處，左手第3
    至5 根手指長、寬各2 公分之撕裂傷、右手食指長6 公分之
    撕裂傷等傷害，致其右頸靜脈分支斷裂，合併大量出血，有
    致命之危險，幸龐憲龍負傷前往臺中市○○區○○路一段29
    8 號之麥當勞速食店求援並撥打110 報警，經緊急送醫急救
    ，始幸免於死亡。而許逸華犯案後立即逃離現場，並將其女
    友李欣怡送至臺中市○○路之米提汽車旅館託付其女友堂哥
    後，先前往大賣場閒晃，再往旅館投宿躲藏。迨至同年月29
    日上午，在其女友李欣怡勸說下，始前往警局投案。
二、案經龐憲龍訴由臺中市政府警察局第二分局報請臺灣臺中地
    方法院檢察署檢察官偵查起訴。
    理    由
壹、證據能力部分
一、按被告以外之人於審判外之陳述，雖不符刑事訴訟法第159
    條之1 至第159 條之4 之規定，而經當事人於審判程序同意
    作為證據，法院審酌該言詞陳述或書面陳述作成時之情況，
    認為適當者，亦得為證據。當事人、代理人或辯護人於法院
    調查證據時，知有第159 條第1 項不得為證據之情形，而未
    於言詞辯論終結前聲明異議者，視為有前項之同意，刑事訴
    訟法第159 條之5 定有明文。核其立法意旨在於傳聞證據未
    經當事人之反對詰問予以核實，原則上先予排除。惟若當事
    人已放棄反對詰問權，於審判程序中表明同意該等傳聞證據
    可作為證據；或於言詞辯論終結前未聲明異議，基於尊重當
    事人對傳聞證據之處分權，及證據資料愈豐富，愈有助於真
    實發見之理念，且強化言詞辯論主義，使訴訟程式得以順暢
    進行，上開傳聞證據亦均具有證據能力。查：本判決所引之
    被告以外之人於審判外所為之陳述及卷內其他書證（供述證
    據部分），查無符合同法第159 條之1 至之4 等前4 條之情
    形，檢察官、被告及其指定辯護人於本院準備程序中均表示
    對該等傳聞證據無意見，並於本院審理時並未就卷內其他證
    據資料之證據能力有所爭執，且迄本院言詞辯論終結前，均
    未主張有刑事訴訟法第159 條第1 項不得為證據之情形，是
    應認已同意卷內證據均得作為證據，且經本院審酌上開傳聞
    證據作成時，較無人情施壓或干擾，亦無不當取證之情形，
    認為以之作為本案之證據亦屬適當，是上揭傳聞證據自具有
    證據能力。
  (二)又傳聞法則乃對於被告以外之人於審判外之言詞或書面陳述
    而為之規範。本案判決以下引用之非供述證據，無刑事訴訟
    法第159 條第1 項規定傳聞法則之適用，經本院於審理時依
    法踐行調查證據程序，與本案待證事實具有自然之關聯性，
    且無證據證明係公務員違法取得之物，依法自得作為證據。
貳、實體部分
一、訊據被告許逸華固不否認有於前揭時、地，與告訴人龐憲龍
    發生拉扯，並手持水果刀刺及龐憲龍之頸、頭部，造成前揭
    傷害之事實，惟矢口否認有何殺人未遂犯行，辯稱：龐憲龍
    作勢要打伊，伊才持水果刀作勢要嚇唬龐憲龍，因龐憲龍與
    伊搶奪水果刀，才不慎誤傷龐憲龍，伊在後追龐憲龍是要向
    他解釋誤會，伊並無任何殺人之犯意云云。指定辯護人則為
    被告辯稱：被告與龐憲龍為長期好友，認識已有8 年之久，
    彼此間無深仇大恨，被告並無殺人之動機與犯意，且由被告
    與龐憲龍二人身高、體型及龐憲龍前開傷勢觀之，龐憲龍所
    受傷勢應係與被告奪刀拉扯所造成，又依龐憲龍受傷後仍離
    開現場並打電話報警求救，可見其所受傷勢應無致命之危險
    ，雖治療期間有急性呼吸衰竭之情，然此為治療期間之併發
    症所致，非被告下手時特別鎖定龐憲龍頸部、動靜脈或喉部
    所致，自難認被告有殺人之犯行云云，資為辯護。惟查：
  (一)被告有於事實欄所示時、地，與告訴人龐憲龍發生口角爭執
    後，持水果刀傷及龐憲龍，致龐憲龍受有上開傷害送醫急救
    等事實，業據證人即告訴人龐憲龍於偵查及本院中指證明確
    ，而龐憲龍因之受有深約3 公分之右頸部穿刺傷2 處及長寬
    深為3 公分、4 公分、1 公分之左頸部（靠近左胸腔）穿刺
    傷1 處，長寬深為6 公分、3 公分、1 公分之頭皮撕裂傷1
    處，左手第3 至5 根手指長寬各2 公分之撕裂傷、右手食指
    長6 公分之撕裂傷等傷害，並造成右內頸靜脈分枝斷裂乙節
    ，亦有中國醫藥大學附設醫院出具之診斷證明書及99年11月
    22日院醫事字第0990011539號號函暨檢附之龐憲龍病歷資料
    影本、100 年4 月27日院醫事字第1000003232號函暨檢附之
    龐憲龍傷勢照片在卷為憑（見警卷第19頁、偵查卷第29至11
    2 頁、本院卷第104 至109 頁），並有臺中市警察局第二分
    局現場勘察報告2 份暨刑案現場採證照片36張在卷可稽（見
    警卷20至34頁、本院卷第113 至132 頁）在卷可稽，此部分
    之事實，堪以認定。
  (二)被告雖辯稱係告訴人龐憲龍與伊搶奪水果刀，而不慎誤傷龐
    憲龍云云，然查：
  1.證人龐憲龍於本院中證稱：在被告租處樓下，伊與被告起口
    角爭執後，被告上樓後，旋又下樓，雙手放在背後，與伊繼
    續爭吵後，被告站在伊對面，持刀的手就往伊脖子刺，第二
    刀又過來時，伊就捉住刀刃，被告把刀抽起，伊與被告搶刀
    ，然後伊往大馬路（即崇德路方向跑），被告在後追伊，並
    再朝伊頭部後方砍一刀等語（見本院卷第62、63、69頁），
    核與被告供稱：伊和龐憲龍在伊住處樓下搶刀，龐憲龍用手
    握著刀刃搶刀，伊有追龐憲龍等語（見本院卷第142 頁反面
    頁），大致相符，參以證人龐憲龍與被告認識已有8 年之久
    ，於案發後已與被告達成調解，並於本院審理中表示願原諒
    被告（見本院卷第70頁），可見證人龐憲龍對被告並非全無
    情誼，衡情，應無甘冒偽證罪責而於本院中虛偽陳述之必要
    及可能，所證情節自堪採信。
  2.又依證人龐憲龍前開受有右頸部深3 公分之穿刺傷2 處，左
    頸部長寬深為3 公分、4 公分、1 公分之穿刺傷1 處，及頭
    部後方長寬深為6 公分、3 公分、1 公分之頭皮撕裂傷1 處
    ，與左手第3 至5 根手指長寬各2 公分之撕裂傷、右手食指
    長6 公分之撕裂傷等傷害，並造成右內頸靜脈分枝斷裂等情
    ，核與證人龐憲龍所稱被告持刀揮擊部位、方式所可能造成
    之傷勢相符。復觀之證人龐憲龍案發當時170 公分、體重80
    公斤，被告案發當時身高170 公分、體重62公斤，業經證人
    龐憲龍及被告陳明在卷，並有本院當庭拍攝之照片可稽（見
    本院卷第63、68頁反面、77頁），倘如被告所言，被告係持
    刀先置於龐憲龍面前作勢威嚇，則二人在面對面爭執拉扯互
    搶水果刀之過程中，何以被告竟然毫髮無傷（見本院卷143
    頁），龐憲龍反受有頸部、頭部後方及左、右手指等多處傷
    勢，實難想像，益見證人龐憲龍指述被告係將刀藏於背後，
    趁其不備，朝其頸部先刺1刀，導致龐憲龍一時反應不及，
    雖握住刀刃奪刀及逃跑，仍再遭被告砍刺頸部2刀及頭部後
    方1刀之證述為可採信。再者，輔以被告供稱證人龐憲龍與
    伊於搶刀、追逐過程中並未跌倒（見本院卷第142頁），及
    頭部後方並非身體較突出之部位，若非被告手部特意用力，
    並故意刺向該部位時，無論證人龐憲龍如何搶奪被告手中之
    水果刀，被告手持之水果刀均無砍傷龐憲龍頭部後方之可能
    。是被告辯稱係與證人龐憲龍搶奪該刀時，不慎傷到龐憲龍
    乙節，顯與調查結果不符，無足採信。
  (三)按殺人與傷害之區別，以有無殺意為斷，以戕害他人生命之
    故意，著手於刺殺之實行而未發生死亡之結果，為殺人未遂
    ；倘無使人喪失生命之故意，僅在使其身體、健康受到傷害
    ，則為傷害罪，二罪皆發生傷害之結果，只其主觀犯意及身
    體傷害程度不同而已，審理事實之法院，應就案內一切證據
    ，詳查審認，視其犯罪之動機、殺傷之次數、所殺傷部位、
    傷勢程度等綜合判斷，俾為認定（最高法院84年度台上字第
    3179號、85年度台上字第5611號判決參照）；又殺人與傷害
    之區別，應以有無殺意為斷，即行為人於下手時有無決意取
    被害人生命為準，至於被害人受傷處是否致命部位，及傷痕
    多寡、輕重為何等，亦僅得供審判者心證之參考，究不能據
    為絕對之標準（最高法院19年上字第718 號判例、93年度臺
    上字第618 號、90年度臺上字第1897號判決參照）。準此，
    行為人於行為當時，主觀上是否有殺人之故意，除應斟酌其
    使用之兇器種類、攻擊之部位、行為時之態度、表示外，尚
    應深入觀察行為人與被害人之關係、衝突之起因、行為當時
    所受之剌激、下手力量之輕重，被害人受傷之情形及行為人
    事後之態度等各項因素綜合予以研析。經查：
  1.被告係持刀朝證人龐憲龍頸部砍刺後，再砍擊龐憲龍之頭部
    後方等情，已如前述，而人體頭部係人之生命中樞，內有主
    司運動、感覺、記憶、動作協調等功能之大腦、小腦，及調
    節血壓、呼吸等重要功能之腦幹等重要器官，頸部則內含氣
    管，更有大動脈流經，均屬人體之要害所在，且甚為脆弱，
    倘受刀器砍擊，極易肇致死亡之結果，此乃眾所周知之事實
    ，而被告教育程度固僅有國中肄業，惟於行為當時係成年人
    ，有其年籍資料在卷足憑（見警卷第4 頁），且被告於偵訊
    中亦供稱：「（龐憲龍被刺傷的地方是胸部及頸部，這樣會
    致人於死，你是否清楚？）是」等語（見偵查卷第6 頁），
    則被告明知此情，仍以刀器集中猛力砍擊告訴人頸部、頭部
    等部位，致被害人受有前揭所述之傷害，且造成右內頸靜脈
    分枝斷裂，合併大量出血有致命危險等情形，並據中國醫藥
    大學附設醫院函覆明確，有該醫院前述99年11月22日函文附
    卷可佐（見偵查卷第29頁），是被告對上開行為極可能造成
    告訴人死亡之結果，應有所預見及認識，並有意使其發生。
    復且，告訴人經上開醫院急救，該醫院於同日對告訴人施以
    清創縫合術及結扎血管手術後，告訴人仍入加護病房直至98
    年7 月30日始轉入普通病房，復至同年8 月6 日始出院，有
    前揭卷附診斷證明書及病歷資料可稽，是告訴人所受傷勢，
    確已危及性命，是以告訴人受傷之客觀情狀，可徵被告行為
    時下手之猛、殺意之堅。
  2.又依證人龐憲龍於同日凌晨3 時18分及3 時20分許，接連以
    其持用之0000000000號電話撥打被告持用之0000000000號電
    話乙節，有前開門號0000000000號電話雙向通聯記錄在卷可
    憑（見本院卷第41頁反面），參以被告供稱：龐憲龍於99年
    7 月28日凌晨3 時許，陪同伊返回被告上址租處1 樓門口與
    伊發生口角爭執，伊上樓要睡覺，龐憲龍一直撥打電話要伊
    下樓理論，伊下樓後又與龐憲龍發生拉扯爭執，龐憲龍作勢
    要打伊，伊才上樓拿水果刀下樓，該水果刀全長約25公分、
    刀刃長約13公分等語（見本院卷第64頁），可知被告於上樓
    持水果刀時，已與證人龐憲龍發生爭吵，且因龐憲龍一再撥
    打電話要被告下樓理論，被告因龐憲龍不願罷休又作勢毆打
    之情況下，怒火中燒，而萌生殺意，確有為洩憤而殺害龐憲
    龍之動機。是指定辯護人認被告與龐憲龍為多年好友，即推
    論被告無殺人犯意云云，要無足取。
  3.再者，被告上址租處1 樓門口裝有日光燈乙節，為被告自承
    在卷（見本院卷第141 頁），並有案發現場遺留血跡照片5
    張在卷可憑（見本院卷第130 至132 頁），則倘如被告所言
    ，伊並無殺人之犯意，則伊理應見龐憲龍頸部流血受傷後，
    立即停手並將龐憲龍送醫急救，方符常情。然依證人龐憲龍
    前開證稱沿德化街130 巷往崇德路方向逃離時，被告猶自後
    追趕至巷口（即德化路136 號前），並於追趕過程中自龐憲
    龍頭部後方揮砍1 刀，及被告上址租處樓下至德化路136 號
    長約72公尺（見本院卷第78頁之Google地圖）等情，佐以被
    告供稱：伊有追龐憲龍，因龐憲龍就跟伊說算是他的錯，伊
    追到巷口（德化街136 號）就沒有繼續追等語（見警卷第6
    頁、偵查卷第6 頁），益徵被告因怒火中燒而萌生殺意，方
    於龐憲龍認錯後罷手，並將水果刀丟棄，致被告之犯行未遂
    ，核與被告於行為之初是否具殺人之主觀犯意無關。故被告
    辯稱不知有刺傷告訴人，伊追告訴人是要解釋誤會，伊無殺
    人故意云云，亦無可採。
  (四)被告於本案案發之前雖曾與告訴人一同飲酒，然觀之被告於
    警詢、檢察官偵訊及本院審理時均供稱案發當時伊與龐憲龍
    起爭執，並有搶取水果刀之舉，於案發後，猶知先安頓伊女
    友李欣怡，亦即將伊女友送至米堤汽車旅館託付李欣怡之堂
    哥後，再自行逃匿並至鹿王旅館躲藏等情，核與證人李欣怡
    證述案發後被告要求其駕駛機車搭載被告至米堤汽車旅館找
    其堂哥乙節（見本院卷第65頁反面），大致相符，顯見被告
    行為當時堪認對於外界事務之判斷能力，未有減退之情，被
    告於犯案之際，精神狀態尚未達心神喪失或精神耗弱之程度
    ，故能對案發經過記憶甚明，附此敘明。
  (五)綜上所述，被告所辯顯難與其表現於外之客觀行為相稱，應
    屬避重就輕之詞，不足採信，本件被告殺人未遂犯行之事證
    已臻明確，應依法論科。
二、核被告許逸華基於殺人之犯意，著手殺害被害人龐憲龍而未
    發生死亡結果之所為，係犯刑法第271 條第2 項、第1 項之
    殺人未遂罪。又被告持之水果刀於密接時、地接續刺殺被害
    人龐憲龍之舉動，乃屬單一犯意之接續多次舉動，侵害一個
    法益，應為接續犯。被告已著手於殺人行為之實行，因未發
    生被害人死亡之結果而未遂，應依刑法第25條第2 項規定，
    按既遂犯之刑減輕之。又按刑法第59條規定犯罪之情狀可憫
    恕者，得酌量減輕其刑，其所謂「犯罪之情狀」，與同法第
    57條規定科刑時應審酌之一切情狀，並非有截然不同之領域
    ，於裁判上酌減其刑時，應就犯罪一切情狀（包括第57條所
    列舉之10款事項），予以全盤考量，審酌其犯罪有無可憫恕
    之事由（即有無特殊之原因與環境，在客觀上足以引起一般
    同情，以及宣告法定低度刑，是否猶嫌過重等等），以為判
    斷（最高法院80年度臺覆字第39號判決參照）。本件被告與
    告訴人間為朋友關係，認識已8 年之久，彼等酒後細故發生
    口角拉扯爭執，因告訴人不願罷休，再度撥打電話要被告下
    樓理論，復又作勢毆打被告，被告方持刀砍殺告訴人，本案
    發生原因及過程，與一般預謀殺人之情形顯然有別，且告訴
    人龐憲龍於本院審理時業已撤回告訴，並陳稱：願意原諒被
    告等語（見本院卷第70頁），復有調解筆錄及撤回告訴狀各
    1 份在卷可參（見本院卷第17至19頁），綜合上情，就被告
    全部犯罪情節觀之，尚非極為重大，本院認科以其法定最低
    度之刑，猶嫌過重，情輕法重，犯罪之情狀非無可憫，爰依
    刑法第59條規定，遞減輕其刑，並依法遞減之。爰審酌被告
    前無任何犯罪前科，素行尚稱良好，有臺灣高等法院被告前
    案紀錄表乙份在卷可參，惟不知控制自我情緒，僅因酒後惱
    怒即持水果刀行兇，枉顧他人性命安危，惡行非淺，告訴人
    因而受有事實欄所載之傷勢，精神痛苦難以言喻，犯後又否
    認犯行，悔意不足，惟念其已與告訴人達成和解，賠償告訴
    人損害，且告訴人亦表示原諒被告，已如前述，其良心未至
    泯滅等一切情狀，量處被告如主文所示之刑，以示懲儆。至
    供犯本案所用之水果刀1 把，固為被告所有，然業經被告丟
    棄於垃圾堆中，且經被告帶同警員前往尋覓，亦無所獲，業
    經被告陳明在卷（見警卷第7 頁），該水果刀顯已滅失，為
    免將來執行困難，爰不為沒收諭知，併此敘明。
據上論結，應依刑事訴訟法第299 條第1 項前段，刑法第271 條
第2 項、第1 項、第25條第2 項、第59條，判決如主文。
本案經檢察官陳雅瑩到庭執行職務。
中    華    民    國   100    年    7     月    29    日
            刑事第十一庭  審判長法  官  林慧英
                                法  官  林學晴
                                法  官  廖純卿
以上正本證明與原本無異。
如不服本判決應於收受送達後10日內向本院提出上訴書狀，並應
敘述具體理由；其未敘述上訴理由者，應於上訴期間屆滿後20日
內向本院補提理由書（均須按他造當事人之人數附繕本）「切勿
逕送上級法院」。
                                書記官  廖春玉
中    華    民    國   100    年    7     月    29    日
附錄論罪科刑法條：
中華民國刑法第271條
（普通殺人罪）
殺人者，處死刑、無期徒刑或 10 年以上有期徒刑。
前項之未遂犯罰之。
預備犯第 1 項之罪者，處 2 年以下有期徒刑。